最高法院刑事判決　　　　　　　　　　　　　　　八十六年度台上字第二四六二號
　　上訴人　甲○○　男
　　　　　　　　　　送達處所：.
右上訴人因過失致人於死案件，不服台灣高等法院台中分院中華民國八十五年五月八
日第二審判決（八十四年度交上訴字第一八三○號，起訴案號：台灣台中地方法院檢
察署八十三年度偵字第四七八二、五四一八號），提起上訴，本院判決如左：
    主  文
上訴駁回。
    理  由
按刑事訴訟法第三百七十七條規定：上訴於第三審法院，非以判決違背法令為理由，
不得為之。是提起第三審上訴，應以原判決違背法令為理由，係屬法定要件。如果上
訴理由狀並未依據卷內訴訟資料，具體指摘原判決不適用何種法則或如何適用不當，
或所指摘原判決違法情事，顯與法律規定得為第三審上訴理由之違法情形，不相適合
時，均應認其上訴為違背法律上之程式，予以駁回。本件上訴人甲○○上訴意旨略稱
：(一)、原判決事實欄對於本件肇事時地之天候、視線、路況、路標及交通號誌是否正
常運轉等足以影響駕駛人注意力之情況，未予記載；對於被害人吳錫芳之死因，未依
法醫師所驗斷之「外傷性休克」記載，而載稱「吳錫芳胸腹部受挫造成嚴重之傷害，
經送醫……不治死亡」；對於被害人之違規過失行為，僅載稱擅闖紅燈，未及超速
部分。是原判決認定上訴人有過失，不無理由失據之違法。(二)、原判決理由欄載稱「
足見被告闖紅燈後為被告車輛撞及」云云，理由自相矛盾。(三)、原判決既認定上訴人
騎機車經交岔路口遇紅燈停車等候，俟號誌變換為綠燈而起動行駛，則上訴人並無違
規，且基於信賴對方（被害人）亦能遵守紅燈止步之原則，自無防止對方違規闖紅燈
之義務，亦無從預見對方必定擅自闖紅燈行車，乃原判決竟以上訴人未注意車前狀況
致肇事，為有過失，不無有悖論理法則之違法。(四)、本件車禍曾（經檢察官）送請台
灣省台中市區車輛行車事故鑑定委員會鑑定責任歸屬，該委員會未能作成鑑定結論，
而提供分析意見稱「設有行車管制號誌之交岔路口，其肇事原因之鑑別取決於肇事當
時之號誌如何而定，遵行綠燈號誌（或號誌尚在閃黃燈時）通過路口者，基於信賴對
方亦能遵守號誌，故對於不可知之對方違規擅闖紅燈，並無預防之義務，故應無肇事
因素可言」，原判決對於此項有利於上訴人之意見，未予理睬，不無理由不備之違法
。經查：一有罪判決書事實欄所應記載之事實，以犯罪構成要件事實及其時間、地點
等為已足，至於足以影響上開事實之因素及被害人之行為，並非必須記載，如其與罪
刑之判斷有關，而於理由欄加以說明，即不得謂為違法。原判決維持第一審論處上訴
人因過失致人於死罪刑之判決，駁回上訴人在原審之上訴，已於事實欄記載上訴人於
民國八十三年二月二十三日下午五時二十分許，駕駛其重型機車沿台中市○○○路，
由建成路往大智路方向行駛，途經振興路交岔路遇紅橙停候，雖號誌轉換為綠燈，仍
應注意左右來車是否均已安全通過，始得通行，當時環境又無不能注意之情形，竟疏
於注意其車前狀況，未待左右車輛確已安全通過交岔路口，即搶先駛出，適吳錫芳亦
騎機車沿振興路自左側駛至該交岔路口，違規闖紅燈行至該路中，為上訴人機車撞及
，向左前方傾倒，致胸腹部受挫造成嚴重傷害，經送醫不治死亡等情，而於理由內
明肇事地點，道路寬闊、視界良好，並無不能注意之情形，及上訴人未遵守道路交通
安全規則第九十四條第三項「汽車行駛時，駕駛人應注意車前狀況……，並隨時採取
必要之安全措施」之規定，未盡注意義務而有過失，與吳錫芳遭撞倒地傷重死亡，有
因果關係等理由，暨審酌被害人行為與有過失等情，以為量刑之參考，上訴人復未爭
辯肇事時地天候路況足以影響其駕車之注意力，則原判決既就過失致人於死罪之構成
要件事實及其時地，記載明確，詳為論斷，揆諸上揭說明，自無論罪處刑失所依據之
違法可言。二原判決正本（第二頁第八行）理由欄記載「被告闖紅燈為被告車輛撞及
」，依原判決全文觀察，前「被告」二字，顯係「被害人」之誤繕，不能謂為理由矛
盾。三所謂信賴原則，在道路交通事故之刑事案件上，係指參與交通行為之一方，遵
守交通法規秩序，得信賴同時參與交通行為之對方或其他人，亦必會遵守交通法規秩
序，不致有違反交通法規秩序之行為發生，因此，對於對方或其他人因違反交通法規
秩序之行為所導致之危險結果，即無注意防免之義務，從而得以免負過失責任；惟對
於該對方或其他人不致發生違反交通法規秩序之行為，若無期待可能性，或行為之一
方對於危險結果之發生，若稍加注意即能認識並予避免者，仍不能免除其注意義務，
即無上開原則之適用。如上所述，原判決既認定上訴人駕駛重型機車行經交岔路口，
雖依綠燈號誌行車，但未遵守上開道路交通安全規則第九十四條第三項之規定，應注
意能注意而疏於注意，撞及吳錫芳人車，致吳錫芳於死，雖被害人吳錫芳與有過失，
仍難辭其過失致人於死罪責，顯然意指上訴人行為無上開信賴原則之適用，核其論斷
，並無違背論理法則之違法情形存在。四台灣省台中市區車輛行車事故鑑定委員會首
次對本件車禍責任鑑定之分析意見，固如上述，但經第一審增加資料再送鑑定結果，
該委員會所具分析意見已改稱「吳（錫芳）車可能係闖紅燈通過路口，至於王車（指
上訴人）究係遵綠燈號誌行駛抑或於燈號交替時刻（即「全紅」時間，一般約兩秒）
闖紅燈通過路口，尚難以判斷」，此項意見並經台灣省車輛行車事故覆議委員會同意
，核其意旨已非絕對有利於上訴人，矧原判決已於理由欄明對該分析意見加以審酌
及綜合依職權調查所得證據認定上訴人有過失責任之理由，則上訴意旨(四)亦顯與理由
不備之法定違法事由不相適合。綜上所述，應認本件上訴為違背法律上之程式。又本
件判決依刑法第二百七十六條第一項論處罪刑，雖屬刑事訴訟法第三百七十六條第一
款之案件，惟於修正刑事訴訟法施行前，原得上訴於第三審法院，且已繫屬於法院，
依刑事訴訟法施行法第五條第一項規定，仍應依修正前之法定程序終結，併此明。
據上論結，應依刑事訴訟法第三百九十五條前段，判決如主文。
中      華      民      國    八十六    年      四      月     三十     日
                              最高法院刑事第四庭
                                  審判長法官  莊  來  成
                                        法官  曾  有  田
                                        法官  王  德  雲
                                        法官  謝  俊  雄
                                        法官  林  永  茂
      右正本證明與原本無異
                                              書  記  官
中      華      民      國    八十六    年      五      月      六      日
                                                                      ：
